臺灣臺中地方法院刑事判決　　　　　　　94年度金訴字第19號
公　訴　人　臺灣臺中地方法院檢察署檢察官
被　　　告　乙○○
上列被告因常業詐欺等案件，經檢察官提起公訴（94年度偵字第
6021號），本院判決如下：
    主    文
乙○○無罪。
    理    由
一、公訴意旨略以：被告乙○○於民國九十三年一月十六日開設
    彰化商業銀行水湳分行，帳號0000000000000
    號活期存款帳戶後，其可預見將金融帳戶提供或交予他人可
    供詐騙集團遂行財產犯罪，竟將上開帳戶提供予其子庚○○
    （通緝中，嗣其到案後另行審結），作為轉帳、洗錢之用，
    並幫助詐騙集團提領詐得款項。嗣在臺為首之詐騙集團成員
    劉興睿（綽號強哥）、林靜君、辛○○、林義鴻及丙○○（
    上五人均已另行起訴），於取得上開等帳戶後，即意圖為自
    己不法所有，由在大陸以綽號「老大」、「老二」、「阿財
    」等三名成年男子為首之三大簡訊詐騙集團，在對岸搖控透
    過國內等多家簡訊平臺公司再轉接網路電話，大量發送簡訊
    短訊內容如：「您的××商業銀行現金卡應繳款日期已到，
    而未繳款，如有誤請與該銀行聯絡。」、「貴客戶之現金卡
    被盜用，如有誤請與該銀行聯絡。」等詐騙簡訊，誘使國內
    不特定之人撥打簡訊所留之電話，對岸大陸簡訊詐騙集團成
    員則偽稱係財政部經濟犯罪中心人員，佯稱被害人之金融（
    信用）卡遭冒領盜刷，要求被害人立即以電話向警察分局報
    案，並留該集團所設之假警察分局電話。偽稱警察分局之警
    官受理報案，即誆稱為防止被害人金融（信用）卡再次遭冒
    領盜刷，可幫忙被害人將其所有金融卡做防火牆加密以防日
    後遭盜用，致不特定之被害人不疑有他，於接收該等詐騙簡
    訊後撥打電話，依該等詐騙集團成員之指示持金融卡至提款
    機操作變更密碼，遭匯款至詐騙集團所使用之人頭帳戶，該
    等詐騙集團立即通知國內車手劉興睿、辛○○、林義鴻、戊○○、蔡建寶、林柏翰、廖傳宗（上四人另移轉管轄）等人
    負責前往臺中縣市、彰化縣及南投縣等地區，各金融提款機
    提領被害人被騙之贓款，再交由劉興睿統一保管並負責與大
    陸詐騙集團對帳後，再將贓款以洗錢之方式匯至大陸詐騙集
    團「老大」所指示的人頭帳戶內，為掩飾、收受、搬運之洗
    錢行為，劉興睿、辛○○並從提領贓款中抽取一成為佣金，
    再依所抽取之佣金，與車手分帳以為酬勞。經臺中市警察局
    刑警隊員警於九十三年十二月七日十五時許，在臺中縣大里
    市○○路○段二三五號旁當場查獲劉興睿、辛○○、林義鴻
    、林靜君，並於劉興睿駕駛之車牌號碼九三○三─ＦＪ號自
    小客車內查扣有太平郵局（戶名：己○○、帳號：0000
    0000000000）、中國信託商業銀行中港分行（戶
    名：甲○○、帳號：000000000000）存摺各一
     本；於辛○○駕駛之車牌號碼ＴＮ─三一一八號自小客車
    內查扣有臺新銀行（戶名：壬○○、帳號：0000000
    0000000）、臺中商業銀行（戶名：丁○○、帳號：
    000000000000）及人頭帳戶（丁○○）印章一
    枚，因認被告涉嫌違反洗錢防制法第九條第二項、第三項常
    業洗錢罪、刑法第三百四十條常業詐欺罪嫌。
二、按犯罪事實應依證據認定之，無證據不得認定其犯罪事實，
    又不能證明被告犯罪或其行為不罰者，應諭知無罪之判決，
    刑事訴訟法第一百五十四條第二項及第三百零一條第一項分
    別定有明文。又認定犯罪事實，所憑之證據，雖不以直接證
    據為限，間接證據亦包括在內，然無論直接或間接證據，其
    為訴訟上之證明，須於通常一般之人均不致於有所懷疑，而
    得確信其為真實之程度者，始得據之為有罪之認定，倘其證
    明尚未達到此一程度，而有合理性懷疑之存在時，即無從為
    有罪之認定，根據「罪證有疑，利於被告」之證據法則，即
    不得遽為不利於被告之認定（最高法院著有七十六年臺上字
    第四九八六號判例可資參照）；再按犯罪事實之認定，應憑
    真實之證據，倘證據是否真實尚欠明顯，自難以擬制推測之
    方法，為其判斷之基礎，而認定犯罪事實之證據係指足以認
    定被告確有犯罪行為之積極證據而言，該項證據自須適合於
    被告犯罪事實之認定，始得採為斷罪資料（最高法院五十三
    年臺上字第六五六號、二十九年上字第三一○五號判例可資
    參照）。末按「刑事訴訟法第一百六十一條已於九十一年二
    月八日修正公布，其第一項規定：檢察官就被告犯罪事實，
    應負舉證責任，並指出證明之方法。因此，檢察官對於起訴
    之犯罪事實，應負提出證據及說服之實質舉證責任。倘其所
    提出之證據，不足為被告有罪之積極證明，或其指出證明之
    方法，無從說服法院以形成被告有罪之心證，基於無罪推定
    之原則，自應為被告無罪判決之諭知。本件原審審判時，修
    正之刑事訴訟法關於舉證責任之規定，已經公布施行，檢察
    官仍未提出適合於證明犯罪事實之積極證據，並說明其證據
    方法與待證事實之關係；原審對於卷內訴訟資料，復已逐一
    剖析，參互審酌，仍無從獲得有罪之心證，因而維持第一審
    諭知無罪之判決，於法洵無違誤。」，最高法院亦著有九十
    二年臺上字第一二八號判例可憑。
三、公訴人認被告涉有洗錢防制法第九條第二項、第三項常業洗
    錢罪，刑法第三百四十條常業詐欺罪嫌，無非係以：前開詐
    欺集團成員辛○○於警詢中陳稱：曾將詐騙贓款轉匯入被告
    上揭彰化商業銀行帳戶，為其主要論據。訊據被告固坦承：
    前開彰化商業銀行帳戶係伊於九十三年一月十六日開立，及
    九十三年八月十日該帳戶內確有一筆新臺幣（下同）一萬元
    之款項匯入其上開帳戶等情不諱，惟堅決否認有何洗錢、常
    業詐欺等犯行，辯稱：該帳戶存摺、金融卡及印章一直是伊
    在使用，在伊身上。當初伊告訴庚○○沒有錢可用，庚○○
    說有人欠伊錢，他會匯款到伊帳戶，之後就有人匯款到上開
    帳戶，伊並未將帳戶提供給詐欺集團使用等語。經查：
（一）彰化商業銀行水湳分行，帳號000000000000
      0號活期存款帳戶，確係被告於九十三年一月十六日開立
      乙節，業據被告自承在卷，且於九十三年八月十日有一筆
      匯款人為「戊○○」，金額一萬元之款項匯入該帳戶，有
      彰化銀行水湳分行九十四年七月二十五日彰湳字第一四一
      四號函暨所附具之開戶基本資料、資金往來明細附卷可佐
      （見本院審理卷第一○二頁至一○六頁、臺中市警察局刑
      案偵查卷宗第五九頁）。
（二）證人辛○○因擔任前揭詐騙集團之提款手而涉犯常業詐欺
      罪之犯行，業經本院於九十四年七月八日以九十四年度金
      訴字第一一號判處有期徒刑一年十月，有本院九十四年度
      金訴字第一一號刑事判決乙份在卷足參。證人辛○○於本
      院審理時結證稱：伊當時在詐欺集團擔任提款手，伊幫詐
      欺集團領得現金後，詐欺集團會指示伊匯款至所指定之帳
      戶，伊曾請伊友人戊○○幫伊匯款，戊○○曾幫伊匯款約
      五、六次，戊○○匯入被告帳戶之款項，是伊拜託戊○○
      幫忙匯款的，但伊不清楚為何詐騙集團要伊匯款到該帳戶
      等語（見本院九十四年十月二十一日審理筆錄），核與證
      人戊○○於警詢中所陳稱：被告帳戶內之一萬元，是辛○○委託伊去幫忙匯款，伊不知道是什麼錢，伊也不認識被
      告等語（見臺灣臺中地方法院檢察署九十三年度偵字第二
      一四五六號偵查卷第二五四頁）相符，足見證人戊○○於
      九十三年八月十日匯款至被告上開帳戶之一萬元，係辛○○經詐欺集團指示，辛○○再委託不知情之戊○○將該筆
      款項匯入被告帳戶。
（三）被告辯稱：該帳戶存摺、金融卡及開戶印章一直是伊在使
      用，在伊身上等語。經查：被告於本院審理中，提出前開
      帳戶存摺、金融卡、印章供本院參酌，有該帳戶存摺交易
      明細、金融卡、開戶印章所蓋用之印文影本乙份附於本院
      審理卷可參。又被告之子庚○○前於九十三年一月十六日
      ，因涉妨害風化案件，經本院以九十三年中院松刑緝字第
      七一號通緝，庚○○業於九十二年四月三日出境（迄今均
      未入境），有臺灣高等法院被告全國前案紀錄表、通緝人
      全國通緝資料、入出境資料各乙份在卷可憑，而本件被告
      之帳戶係於九十三年一月十六日開戶，顯見被告上開所稱
      ，該帳戶存摺、金融卡及開戶印章一直是伊在使用，在伊
      身上等語，洵非虛詞，並未有公訴人前揭所指，被告將其
      所有之帳戶提供予其子庚○○使用之情形。
（四）再證人辛○○雖受詐欺集團指示，而委託證人戊○○匯款
      一萬元至被告前開帳戶，已如前述，然詐欺集團為何原因
      而指示證人辛○○匯款一萬元至被告上開帳戶？該筆款項
      是否確與庚○○有關？公訴人就之並未舉證加以證明。綜
　    上所述，實難僅以被告之帳戶曾有詐欺集團匯入一萬元乙
      節，即遽以認定被告即有提供其帳戶予庚○○，以該帳戶
      作為轉帳、洗錢之用，幫助詐騙集團提領詐得款項之犯行
      。此外，本院復查無其他積極事證足認被告確有公訴人所
      指訴之常業洗錢、常業詐欺等犯行。是揆諸首揭法條及判
      例意旨，不能證明被告犯罪，依法自應為被告無罪之諭知
      。
據上論斷，應依刑事訴訟法第三百零一條第一項，判決如主文。
中　　華　　民　　國　　94　　年　　11　　月　　11　　日
                        臺灣臺中地方法院刑事第五庭
                        　　審判長法　官  賴恭利
                                  法　官  林慧貞
                                  法　官  劉麗瑛
上正本證明與原本無異。
如不服本判決，應於送達後十日內向本院提出上訴狀（須附繕本
），上訴於臺灣高等法院臺中分院。
                                 書記官  游智凱
中　　華　　民　　國　　94　　年　　11　　月　　11　　日
